【裁判字號】    97,上訴,1403
【裁判日期】    970925
【裁判案由】    偽證等
【裁判全文】
臺灣高等法院高雄分院刑事判決        97年度上訴字第1403號
上  訴  人  臺灣高雄地方法院檢察署檢察官
上  訴  人
即  被  告  甲○○
上列上訴人因被告偽證等案件，不服臺灣高雄地方法院96年度訴
字第5530號中華民國97年7 月17日第一審判決（起訴案號：臺灣
高雄地方法院檢察署96年度偵緝字第3357號），提起上訴，本院
判決如下：
     主  文
上訴駁回。
    事  實
一、甲○○前於民國82、86年間，先後三次因施用毒品罪，經本
    院分別處有期徒刑3 年2 月、3 月6 月、3 年8 月確定，經
    接續執行後於94年11月22日執行完畢。猶不知悔改，明知其
    曾於95年2 、3 月間，在高雄市○○路文藻外語學院後門，
    親自向曾鴻原取得曾鴻原分別於95年2 月27日在彰化銀行旗
    山分行所開設之第00000000000000帳號，及於95年3 月8 日
    在華南銀行高雄博愛分行所開設之第000000000000帳號之存
    摺及密碼，且其收受前開存摺等物時，並無綽號「小陳」之
    人在場。嗣曾鴻原之前開帳戶因有詐騙他人財物事實而涉有
    幫助詐欺取財罪嫌，經檢察官提起公訴，甲○○於95年11月
    15日15時30分許，在臺灣高雄地方法院刑事第18法庭法官依
    法審理曾鴻原所涉犯詐欺案件時（95年度易字第1605號），
    經法官告知其有拒絕證言權後，不拒絕作證，而以證人身分
    ，就曾鴻原之存摺等物係交與何人而就甲○○與曾鴻原是否
    同有詐欺取財此一具有重要關係之事項，供前具結卻虛偽陳
    述稱：「被告（即曾鴻原）係將帳戶交與小陳。」云云，足
    以影響審判之結果。
二、案經臺灣高雄地方法院檢察署檢察官自動檢舉偵查起訴。
    理  由
一、證據能力部分：
    證人曾鴻原於偵查中在檢察官前所為陳述，並無顯不可信之
    特別情況，復於審理中到庭經被告甲○○行使對質詰問權，
    依法自得為證據。
二、訊據被告甲○○否認有何偽證犯行，辯稱曾鴻原上開之彰化
    銀行等存摺等確實是其於95年2 月底3 月初時交給「小陳」
    即宋文志之男子；伊收購帳戶涉及詐欺部分在屏東地院審理
    時既然都已承認了，本件起訴書認曾鴻原之存摺等係由伊取
    得後提供予詐騙集團作為詐騙被害人後指定被害人匯款之帳
    戶使用，亦同係認其犯有詐欺罪，此與伊在屏東地院之詐欺
    為連續犯，若真有此事伊大可承認併案審理即可，伊沒有必
    要作偽證云云，經查：
  (一)證人曾鴻原於其被訴詐欺取財案件，雖曾供稱：伊之前開帳
    戶存摺等物，係交給「小陳」之人等語（原審法院95年度易
    字第1605號影印卷第30頁反面、本院96年度上易字第5 號影
    印卷第42頁）。但在其所涉詐欺取財案件中，於偵查中係供
    稱：被告向伊借郵局等帳戶，總共借了6 、7 本；及其有將
    前開彰化銀行旗山分行、華南銀行高雄博愛分行帳戶的存摺
    交給被告等語（95偵20974 號影印卷第5 頁、第8 頁）；於
    原審法院行準備程序時，仍係表示把上開彰化銀行及華南銀
    行帳戶存摺等拿給被告等語（原審法院95年度易字第1605號
    影印卷第14至16頁），在此之前從未提及有「小陳」之人。
    嗣至95年11月15日原審審判期日時，才突然提起係將前開彰
    化銀行及華南銀行帳戶存摺等交給「小陳」，及因不認識「
    小陳」所以說是交給被告，交給「小陳」是要辦貸款云云，
    此一說詞顯有疑義。
  (二)證人曾鴻原就如何認識被告、「小陳」及交付存摺之經過，
    證人曾鴻原於原審法院95年11月15日審判期日時，係供稱：
    伊與被告係在監獄裡認識，伊透過被告認識「小陳」係為了
    辦貸款，係於95年3 、4 月間認識「小陳」，伊與「小陳」
    每次見面都需透過被告，伊不知如何聯絡「小陳」；伊總共
    交付6 、7 本存摺及密碼，因為「小陳」說這樣才能辦，係
    在文藻外語學院外面交付存摺，交付時被告有在場；「小陳
    」說約1 星期可以辦好貸款，一星期以後被告打電話給「小
    陳」，「小陳」稱存摺被人用走，被告轉告後伊才知帳戶被
    盜用云云（見原審法院95年度易字第1605號影印卷第32頁以
    下）。但被告則供稱：伊與曾鴻原係透過友人「林財生」介
    紹認識，曾於95年1 、2 月間介紹「小陳」與曾鴻原，介紹
    時向曾鴻原稱「我有朋友，他有在收本子」，之後便不再聯
    絡他們兩人見面，曾鴻原與「小陳」有直接約見面2 、3 次
    ；只有見到曾鴻原將存摺交給「小陳」1 次，是在榮總附近
    之家中；之所以知道曾鴻原之帳戶遭盜用，係因曾鴻原打電
    話來，且是交付存摺後一段時間才知道；「小陳」辦貸款的
    事係曾鴻原告知，本來根本不知「小陳」有在辦貸款等語（
    見見原審法院95年度易字第1605號影印卷第38頁以下），足
    見被告與曾鴻原就何時介紹「小陳」認識曾鴻原、介紹認識
    之原因、交付存摺之地點及如何得知帳戶被盜用等關鍵情節
    ，處處均有出入，二人當日所述顯皆屬虛妄，不足採信。
  (三)證人曾鴻原其後在被告所涉偽證案件，於偵查中亦證稱：伊
    是把前開彰化銀行及華南銀行存摺交給被告，不是交給「小
    陳」，是被告要伊向法官說帳戶存摺、密碼、提款卡是交給
    「小陳」，還要伊說被告只是在場，所以被告在之前法官面
    前說伊是把前開物品交給小陳是虛偽不實等語（偵查卷第33
    頁）。證人曾鴻原於原審復證稱：本件起訴書所指彰化銀行
    及華南銀行之存摺等係在95年2 、3 月時賣給被告，是在高
    雄市○○路文藻（外語學院）後門賣的，一手交簿子，一手
    交錢，此外沒有見過他們買簿子的其他人，不認識「小陳」
    ，也不認識宋文志，有無在被告租屋處看過宋文志已經忘記
    了，但是交簿子時沒有看到宋文志等語（原審卷第66頁以下
    ）。此一說詞顯與證人曾鴻原最初所述將存摺交給被告之說
    詞相符，且參酌證人曾鴻原改稱將存摺交給「小陳」之人，
    係95年11月15日，當日被告係以證人身分到庭作證，且其二
    人均係經提交到案，有提押票及報到單可參，則證人曾鴻原
    所述，因被告之要求而於95年11月15日改稱將存摺等物交給
    「小陳」，與事實相符，應可採信。
  (四)被告雖稱「小陳」即宋文志，證人宋文志雖亦證述：被告確
    是叫伊「小陳」；但亦稱：伊不認識曾鴻原，沒有拿過錢跟
    曾鴻原買簿子（存摺），判決書下來才知道有曾鴻原的簿子
    ，是被告交給伊的，被告是跟伊一起賣帳戶給一個叫「阿祥
    」的人，「阿祥」再把伊與被告各自收的本子的錢各自分給
    伊及被告，沒有交付一萬元給曾鴻原，曾鴻原是被告的朋友
    ，伊又不認識曾鴻原，怎麼可能是伊收購等語（原審卷第70
    頁以下），其所述亦與證人曾鴻原所述相符，足見證人曾鴻
    原之存摺等確係賣予並交付給被告，與被告所稱綽號為「小
    陳」者之宋文志根本並無關係，應可認定，原審法院95年度
    易字第1605號、本院96年度上易字第5 號判決亦同此認定。
  (五)被告於95年11月15日15時30分許，在原審法院95年度易字第
    1605號就曾鴻原涉犯詐欺案件審理時，已經法官告知有拒絕
    證言權後，不拒絕作證，仍以證人身分，就曾鴻之存摺係交
    與何人而與其是否涉及詐欺此一具有重要關係之事項，供前
    具結卻虛偽陳述稱：「被告（即曾鴻原）係將帳戶交與小陳
    。」，有原審法院95年度易字第1605號卷宗內95年11月15日
    之審判筆錄及當日被告親簽之證人結文可稽。證人曾鴻原既
    然並非將彰化銀行及華南銀行之存摺交予「小陳」，而係交
    予被告，被告卻為逃避自己應負之刑事責任，故意為虛偽陳
    述，被告上開行為已構成刑法偽證罪行洵堪加以認定。
  (六)又臺灣屏東地方法院檢察署檢察官雖以95年度偵字第4574號
    起訴書起訴被告自95年4 月底某日起有參與宋文志及真實姓
    名、年籍不詳之成年人數人所組成之詐騙集團，與其所屬之
    電話詐騙集團共同基於意圖為自己不法所有之概括犯意聯絡
    ，推由被告以郵政存簿儲金簿每本5000元、其他金融機構存
    簿每本3000元之代價，從事收購金融帳戶、帳戶分組、管理
    及確認等行為，而向吳雅淑等人頭戶收購中華郵政股份有限
    公司之郵政存簿及其他金融機構存簿，被告取得上開存簿、
    提款卡及密碼等物後，即交由所屬詐騙集團成員供作詐騙被
    害人後要求被害人匯入之帳戶，認被告涉有刑法第339 條第
    1 項之詐欺取財罪嫌，固有臺灣屏東地方法院95年度易字第
    783 號及96年度易緝字第35號卷可稽，被告並辯稱若曾鴻原
    之前開彰化銀行及華南銀行的存摺等亦係由伊所購買，伊大
    可承認即可依連續犯規定併案審理，並無於95年11月15日作
    虛偽陳述之動機云云，惟查被告前開涉嫌詐欺案件，係遲至
    95年11月24日才提起公訴，則被告於收到起訴書前，既不知
    曉該案將被起訴之犯罪事實如何，則被告稱於95年11月15日
    時並無偽證之動機之辯解並不可採；且如上所述依曾鴻原及
    宋文志之證詞等均可證明被告所述不實，則被告辯稱曾鴻原
    及宋文志都是說謊、伊未向曾鴻原收購彰化銀行及華南銀行
    帳戶存摺云云，顯均係被告卸責之詞不足採信，本案事證明
    確，其犯行可以認定。又本件事證明確，自無准許被告請求
    而將被告及證人送交測謊之必要。
三、核被告所為，係犯刑法第168 條證人於執行審判職務之公署
    審判時，於案情有重要關係之事項，供前具結而為虛偽陳述
    之偽證罪。又被告於82、86年間，先後三次因施用毒品罪，
    經本院分別處有期徒刑3 年2 月、3 月6 月、3 年8 月確定
    ，經接續執行後於94年11月22日執行完畢之事實，有臺灣高
    等法院被告前案紀錄表在卷可查，其於有期徒刑執行完畢後
    5 年以內故意再犯有期徒刑以上之罪，應依刑法第47條第1
    項規定應加重其刑。
四、原審因而適用刑法第168 條、第47條第1 項，中華民國九十
    六年罪犯減刑條例第2 條第1 項第3 款、第7 條規定，並審
    酌被告於法院審理上開案件時竟藐視證人到庭作證應據實陳
    述之義務，任意虛捏情詞而為虛偽證述，致生無謂之司法調
    查程序，影響司法威信，而於其涉嫌偽證之案件經檢察官自
    動簽分偵查後迄今均否認犯罪，犯後態度不佳，其行為並構
    成累犯，及被告犯罪之動機，手段等一切情狀，量處有期徒
    刑8 月，並敘明被告犯偽證罪時間係在96年4 月24日之前，
    所犯非中華民國九十六年罪犯減刑條例第3 條所列之罪，符
    合減刑條件，故應依減刑條例第2 條第1 項第3 款減其宣告
    刑二分之一為有期徒刑4 月（被告係於中華民國96年罪犯減
    刑條例施行後之96年8 月28日始經發布通緝，並於96年9 月
    11日通緝到案，依法仍得減刑），核其認事用法，核無不合
    ，量刑亦屬允當。被告上訴意旨否認犯罪，指摘原判決不當
    ；公訴人上訴意旨指摘原判決適用減刑係不當，均無理由，
    應予駁回。
五、被告詐欺罪部分，已經原審法院判決確定。
據上論斷，應依刑事訴訟法第368條，判決如主文。
本案經檢察官許月雲到庭執行職務。
中    華    民    國    97    年    9     月    25    日
                  刑事第三庭    審判長法  官   周賢銳
                                      法  官   黃憲文
                                      法  官   黃仁松
以上正本證明與原本無異。
如不服本判決應於收受本判決後10日內向本院提出上訴書狀，其
未敘述上訴理由者，並得於提起上訴後10日內向本院補提理由書
狀（均須按他造當事人之人數附繕本）「切勿逕送上級法院」。
中    華    民    國    97    年    9     月    25    日
                                      書記官   林家煜
附錄本判決論罪科刑法條：
中華民國刑法第168條
（偽證罪）
於執行審判職務之公署審判時或於檢察官偵查時，證人、鑑定人
、通譯於案情有重要關係之事項，供前或供後具結，而為虛偽陳
述者，處7 年以下有期徒刑。


司法院資訊處製作；財團法人民間司法改革基金會備份。
